臺灣雲林地方法院刑事判決　　　　　　　99年度交訴字第49號
公　訴　人　臺灣雲林地方法院檢察署檢察官
被　　　告　張益寬
上列被告因公共危險等案件，經檢察官提起公訴（99年度調偵字
第294 號），被告於本院審理時就被訴事實為有罪之陳述，經本
院告知簡式審判程序意旨，並聽取公訴人及被告之意見後，本院
當庭裁定依簡式審判程序審理，並判決如下：
    主      文
張益寬犯不能安全駕駛動力交通工具罪，處有期徒刑月。又犯
過失傷害罪，處有期徒刑伍月。又犯肇事致人傷害逃逸罪，處有
期徒刑拾月。應執行有期徒刑壹年月。緩刑年，緩刑期間付
保護管束。
    事實及理由
一、犯罪事實：
    張益寬於民國99年5 月27日下午5 時10分許，於雲林縣莿桐
    鄉某汽車修理廠與友人飲用啤酒若干，已達不能安全駕駛動
    力交通工具之程度，仍於飲畢後約同日晚間6 時50分許，駕
    駛車號W2-0849 號自小貨車上路，沿臺一線公路由北往南方
    向行進，待至同日晚間7 時5 分許，行經臺一線公路及雲林
    縣第74號縣道交岔路口（路口之西南方即為雲林縣警察局虎
    尾分局惠來派出所）時，本應注意吐氣所含酒精濃度超過每
    公升0.25毫克或血液中酒精濃度超過百分之0.05以上者不得
    駕車，如已上路應立即停止駕駛，又應注意車前狀況，隨時
    採取必要之安全措施，且當時天候晴、暮光、柏油路面、乾
    燥、無缺陷、無障礙物及視距良好，別無不能注意之情事，
    竟疏未注意，逕自駕車通過上開交岔路口，適沈淑蕙騎乘車
    號XR2-505 號重型機車，沿雲林縣第74號縣道自東向西方向
    途經前開交岔路口，張益寬因酒後注意力降低，疏未注意車
    前狀況，隨時採取必要之安全措施，致其駕駛之自小貨車右
    前車頭撞擊沈淑蕙騎乘之重型機車右後車身，沈淑蕙因而人
    車倒地，受有頭部外傷、臉、頭皮及頸之挫傷、背部及胸部
    挫傷、臉部及雙膝多處擦傷、髖、大腿、小腿及踝磨損或擦
    傷、右眼挫傷、眼瞼撕裂傷、淚小管斷裂等傷害。詎料張益
    寬明知已發生交通事故，且前揭肇事極可能致沈淑蕙受傷之
    情事，竟仍萌生肇事逃逸之犯意，未下車察看援助，即基於
    肇事逃逸之犯意駕車自原行駛之臺一線公路右轉繞到惠來派
    出所後方之產業道路而駛離現場。此情恰為惠來派出所內之
    員警蕭茂森、吳信昌2 人所目擊，該2 人隨即駕駛巡邏車追
    捕於後，嗣於同日晚間7 時16分許，在雲林縣虎尾鎮惠來里
    惠來110-8 號張益寬友人曾國杉住處旁查獲張益寬及肇事車
    輛，並當場施以酒測，測得張益寬呼氣酒精濃度達0.32mg/l
    。
二、認定犯罪事實所憑之證據及理由：
  (一)本案被告張益寬所犯之罪，均係死刑、無期徒刑、最輕本刑
    為3 年以上有期徒刑以外之罪，經被告於本院審理時就前揭
    被訴事實為有罪之陳述，經本院告知簡式審判程序之旨，並
    聽取其與公訴人之意見後，本院合議庭依刑事訴訟法第273
    條之1 規定，當庭裁定改行簡式審判程序，是本案之證據調
    查，依刑事訴訟法第273 條之2 規定，不受同法第159 條第
    1 項、第161 條之2 、第161 條之3 、第163 條之1 及第16
    4 條至第170 條規定之限制，合先敘明。
  (二)上開犯罪事實，業據被告於本院審判程序中坦承不諱，並有
    告訴人沈淑蕙於警詢、偵查中之證述筆錄、證人蕭茂森於本
    院審理中之證述，交通事故調查報告表（一）（二）、現場
    圖、當事人酒精濃度測定紀錄表、刑法第185 條之3 案件測
    試觀察紀錄表、偵查報告、現場照片12張、臺大醫院雲林分
    院診斷證明書1 紙、彰化基督教醫院診斷證明書2 紙附卷可
    稽（見警卷第4-8 、13-21 頁，99年度調偵字第294 號偵卷
    第12-14 、16-18 頁）。被告雖一度否認有肇事逃逸之情事
    ，辯稱其肇事後駕車離去，是因為有聽到撞擊聲會害怕，故
    去附近之朋友曾國杉家，想請曾國杉協助處理，員警尋獲之
    時，其與朋友曾國杉正要回到現場云云。然證人蕭茂森於本
    院審判時結證稱：當時是在惠來派出所門口發生，我們看到
    ，就先用巡邏車把肇事者先追回來，因為車子跑掉，當時車
    子是在臺一線肇事，肇事後車子開到派出所旁邊，右轉繞到
    派出所後面比較小、通到虎尾惠來的產業道路，我們追到11
    0-8 號門口這部車就停在那裡，沒有熄火，被告人有下車，
    他就與他的朋友在外面，我問他車是何人開的，他說不是他
    開的是他朋友開的，後來我有告訴他的朋友利害關係，他的
    朋友才說不是他開的，被告才承認是他開的。且被告從頭到
    尾並未提到他是要找朋友回去現場處理，當時是員警把被告
    帶回現場，被告請他的朋友把貨車開回現場，就是派出所等
    語（見本院100 年5 月18日審判筆錄第11-14 頁）。被告對
    證人蕭茂森之證述當庭表示實在，當認證人蕭茂森所證為實
    ，故被告於肇事後離去並非為覓人到場協助，而是為脫免責
    任始為逃逸堪可認定，被告上述辯詞自無可信，其於本院審
    理時就肇事逃逸部分之自白，方與事實相符。按汽車行駛時
    ，駕駛人應注意車前狀況，並隨時採取必要之安全措施；汽
    車駕駛人飲用酒類後，其吐氣所含酒精濃度超過每公升0.25
    毫克或血液中酒精濃度超過百分之0.05以上者，不得駕車，
    道路交通安全規則第94條第3 項、第114 條第2 款分別定有
    明文，此為一般汽車駕駛人負有之注意義務。被告於肇事後
    ，經警測得其呼氣酒精濃度達每公升0.32毫克，有被告前揭
    酒精測定紀錄表在卷可佐，且其駕車行駛至上開地點時，未
    注意車前狀況而肇致本件車禍，堪認被告於酒後駕駛車輛時
    ，已陷於不能安全駕駛之狀態，此亦刑法第185 條之3 案件
    測試觀察紀錄表在卷可參，復依道路交通事故調查報告表（
    一）所載，本件交通事故發生當時天候晴、暮光、柏油路面
    、乾燥、無缺陷、無障礙物及視距良好，復依被告自身之智
    識、能力亦無不能注意之情事，竟因疏未注意酒後不得駕車
    ，且未注意車前狀況，於上開交叉路口，貿然交叉撞擊右前
    方沈淑惠騎乘之重型機車，顯見被告就本件交通事故之發生
    確有過失。告訴人沈淑蕙確因此次車禍受有上開傷害，被告
    之過失行為與告訴人沈淑蕙之傷害結果間，具有相當因果關
    係。綜上所述，足見被告之自白核與事實相符，自可採為論
    罪科刑之依據，從而，本件事證明確，被告所犯不能安全駕
    駛動力交通工具、過失傷害及肇事致人傷害逃逸等犯行均堪
    認定，應依法論科。
三、論罪科刑之理由：
  (一)核被告張益寬所為，分別係犯刑法第185 條之3 、第284 條
    第1 項前段、第185 條之4 之不能安全駕駛動力交通工具罪
    、過失傷害罪、肇事致人傷害逃逸罪。被告所犯上開3 罪，
    犯意各別、行為互殊，應分論併罰。被告為汽車駕駛人，酒
    醉駕車，因而致人受有傷害，依法應負過失傷害罪之刑事責
    任，應依道路交通管理處罰條例第86條第1 項規定，加重其
    刑。
  (二)本院審酌酒精成分對人之意識能力具有不良影響，超量飲酒
    後會導致對週遭事務之辨識及反應能力較平常狀況薄弱，對
    利用道路往來之人車均生高度危險性，且被告確因酒後駕車
    肇生本件交通事故，導致告訴人沈淑蕙受有如上之傷害，且
    其中如臉部挫傷、擦傷、右眼挫傷、右眼瞼撕裂傷、淚小管
    斷裂等傷害均位於臉部，對身為年輕、愛美女性，且原來面
    貌姣好之告訴人而言，其身心所受到之折磨及痛楚尤其鉅大
    ，而被告肇事後除未下車予以援助，刻意繞小徑快速離開外
    ，初始第一個念頭甚至是想找人頂替，終因利害關係重大遭
    友人拒絕而不遂，其所為實在不該而應予以嚴厲譴責，惟念
    及被告犯後終能坦認犯行，並與告訴人就民事損害賠償事件
    成立調解，終亦給付賠償金額完畢，此有匯款單影本及公務
    電話紀錄表在卷可稽，故認其態度尚可，及被告國中畢業之
    智識程度，務農維生，已婚尚有2 名年幼子女賴其扶養等一
    切情狀，認檢察官求處有期徒刑1 年6 月尚嫌稍重，爰分別
    量處如主文所示之刑，並定其應執行之刑。又被告前未曾有
    任何犯罪紀錄，其因一時短於思慮，觸犯刑責，犯後知所悔
    悟，已與告訴人達成調解並賠償完畢，本院認其經此罪刑宣
    告之教訓後，應無再犯之虞，因認其所宣告之刑，以暫不執
    行為適當，併予宣告緩刑3 年，以啟自新。再被告日後仍有
    相當之機會駕駛動力交通工具，為矯正被告之不正確觀念及
    行為，有於緩刑期間付保護管束之必要，爰併諭知。
四、應適用之法律：
  (一)刑事訴訟法第273 條之1 第1 項、第299 條第1 項前段。
  (二)道路交通管理處罰條例第86條第1 項。
  (三)刑法第185 條之3 、第185 條之4 、第284 條第1 項前段、
    第51條第5 款、第74條第1 項第1 款、第93條第1 項。
  (四)刑法施行法第1 條之1 第1 項、第2 項前段。
本案經檢察官黃立夫到庭執行職務
中    華    民    國   100    年    6     月    9    日
                  刑事第一庭  審判長法  官  侯廷昌
                                    法  官  王子榮
                                    法  官  謝宜雯
以上正本證明與原本無異。
如不服本判決應於收受送達後10日內向本院提出上訴書狀，並應
敘述具體理由；其未敘述上訴理由者，應於上訴期間屆滿後20日
內向本院補提理由書（均須按他造當事人之人數附繕本）「切勿
逕送上級法院」。
                                    書記官  林美鳳
中    華    民    國   100    年    6     月    9    日
附錄本判決適用之法條：
中華民國刑法第185條之3：
服用毒品、麻醉藥品、酒類或其他相類之物，不能安全駕駛動力
交通工具而駕駛者，處1 年以下有期徒刑、拘役或科或併科15萬
元以下罰金。
中華民國刑法第185條之4：
駕駛動力交通工具肇事，致人死傷而逃逸者，處6 月以上5 年以
下有期徒刑。
中華民國刑法第284條第1項：
因過失傷害人者，處6 月以下有期徒刑、拘役或5 百元以下罰金
，致重傷者，處1年以下有期徒刑、拘役或5百元以下罰金。